【裁判字號】    99,訴,111
【裁判日期】    990301
【裁判案由】    毒品危害防制條例
【裁判全文】
臺灣臺北地方法院刑事判決               99年度訴字第111號
公  訴  人  臺灣臺北地方法院檢察署檢察官
被      告  甲○○
上列被告因毒品危害防制條例案件，經檢察官提起公訴（98年度
毒偵字第3289號），因被告於準備程序進行中就被訴事實為有罪
之陳述，經本院合議庭裁定由受命法官獨任進行簡式審判程序，
本院判決如下：
    主  文
甲○○施用第一級毒品及第二級毒品，累犯，處有期徒刑拾月。
扣案第一級毒品海洛因及第二級毒品甲基安非他命之混合粉末壹
包（淨重：零點零伍肆公克，驗餘淨重：零點零貳柒公克）沒收
銷燬之。
    事  實
一、甲○○前因施用毒品案件，經臺灣士林地方法院裁定送觀察
    、勒戒後，因有繼續施用毒品之傾向，經同法院裁定令入戒
    治處所施以強制戒治，於民國90年5 月9 日停止戒治出所付
    保護管束，嗣於90年11月15日保護管束期滿而執行完畢，並
    經臺灣士林地方法院檢察署檢察官以90年度戒毒偵字第93號
    為不起訴處分確定；又因施用毒品案件，經臺灣高等法院於
    93年9 月20日以93年度上訴字第1340號判決應執行有期徒刑
    1 年確定，再因偽造貨幣案件，經臺灣高等法院於94年10月
    7 日以94年上訴字第2567號判決有期徒刑3 年6 月，經最高
    法院於95年1 月6 日以95年度台上字第116 號判決駁回上訴
    確定，復因施用毒品案件，經臺灣士林地方法院於94年12月
    22日以94年度訴字第548 號判決應執行有期徒刑1 年3 月確
    定，上開3 案件經臺灣臺北地方法院以95年度聲第1736號裁
    定應執行有期徒刑3 年5 月確定，又經同院以96年度聲減字
    第2461號裁定減為應執行有期徒刑1 年8 月確定，於97年8
    月19日假釋出監付保護管束，嗣於98年5 月30日保護管束期
    滿而執行完畢。詎猶不知悔改，基於施用第一級、第二級毒
    品之犯意，於98年11月6 日上午9 時許，在臺北市○○區○
    ○街25巷5 弄19號2 樓之住處內，將第一級毒品海洛因、第
    二級毒品甲基安非他命放入自製玻璃球吸食器以燒烤方式，
    同時施用第一級毒品海洛因、第二級毒品甲基安非他命1 次
    。嗣為警於98年11月6 日下午2 時50分許，在臺北市○○區
    ○○路278 巷58弄口查獲，並扣得第一級毒品海洛因及第二
    級毒品甲基安非他命之混合粉末1 包（淨重：0.0540公克，
    驗餘淨重：0.0270公克），始知上情。
二、案經臺北市政府警察局松山分局報告臺灣臺北地方法院檢察
    署檢察官偵查起訴。
    理  由
一、上述事實，業據被告於警詢、偵訊及本院審理時均坦承不諱
    ；而被告為警查獲後所採集之尿液經送檢驗結果，呈嗎啡、
    可待因、甲基安非他命、安非他命之陽性反應，此有臺灣尖
    端先進生技醫藥股份有限公司98年11月20日出具之濫用藥物
    檢驗報告1 紙在卷可稽；又有疑似第一級毒品海洛因及第二
    級毒品甲基安非他命之混合粉末1 包（淨重：0.0540公克，
    驗餘淨重：0.0270公克）扣案可資佐證，該扣案物品經送交
    通部民用航空局航空醫務中心鑑定結果，檢出第一級毒品海
    洛因、第二級毒品甲基安非他命之成分，亦有該局98年12月
    3 日航藥鑑字第0986037 號之毒品鑑定書1 紙在卷可憑。綜
    此，由前述相關書證及證物等補強證據，足證被告之自白核
    與事實相符。是本件事證明確，被告犯行堪以認定，應予依
    法論科。
二、按海洛因與安非他命燃燒或加熱燒烤時，可能產生降解，其
    降解程度因燒烤溫度高低不用而異，惟仍有可能部分海洛因
    及甲基安非他命維持原態，故仍能達到海洛因及甲基安非他
    命之施用效果（行政院衛生署管制藥品管理局93年8 月17日
    管檢字第0930007733號函可資參照）；施用者之尿中應可檢
    出嗎啡、甲基安非他命之陽性反應，惟須考慮其施用方式、
    施用劑量、施用頻率、飲用水之多寡、個人體質、代謝情況
    及尿液收集時間等因素（行政院衛生署管制藥品管理局93年
    9 月6 日管檢字第0930008112號函可資參照）。本件被告之
    尿液經送驗結果，呈嗎啡及甲基安非他命之陽性反應，且扣
    案毒品確係第一級毒品海洛因及第二級毒品安非他命之混合
    粉末，則被告供承係以參混方式同時施用之情，即屬可採。
    亦即，應認被告係以一次之施用行為，而同時施用上開二種
    毒品。
三、核被告所為，係犯毒品危害防制條例第10條之施用第一級及
    第二級毒品罪。而被告持有海洛因及安非他命後施用，其持
    有之低度行為，應為施用之高度行為所吸收，均不另論罪。
    又被告以一行為觸犯施用第一級毒品及第二級毒品罪，為想
    像競合犯，依刑法第55條之規定，應從較重之施用第一級毒
    品罪處斷。另刑法第55條所謂「一行為觸犯數罪名者，從一
    重處斷」，論處方式可以略分為「論罪」與「科刑」二大部
    分。就論罪而言，想像競合犯由於數罪名各皆成立犯罪，此
    點與法條競合有別，因此判決主文中，不論輕重，所有所犯
    罪名皆應羅列出來，不能僅列重罪而已，如此才可讓人從主
    文中清楚知悉行為人所成立之各罪名（林山田，刑法通論上
    冊，頁319 ；林鈺雄，新刑法總則，頁578-579 ）；且刑事
    訴訟法第309 條亦明定：「有罪之判決書，應於主文內載明
    所犯之罪」。則在想像競合情形，所稱「所犯之罪」，即是
    指一行為所觸犯之所有罪名，不能僅列一種處斷之該重罪而
    已；至於科刑部分即應「從一重處斷」，亦即按照形成想像
    競合罪名中的最重罪名的法定刑，宣告行為人所應科處之刑
    罰。再被告前有如事實欄所載之前科，此有臺灣高等法院被
    告全國前案紀錄表1 份在卷供參，則被告於5 年內故意再犯
    本件有期徒刑以上之罪，為累犯，應依法加重其刑。爰審酌
    ：被告前經觀察、勒戒、強制戒治後，猶未戒除施用毒品之
    惡習，其抗拒毒品之意志力顯然薄弱，惟念及被告施用毒品
    僅戕害個人之身體、健康，復未因施用施用毒品需要金錢而
    從事財產犯罪，且犯罪後於警詢及本院審理時均能坦承犯行
    ，尚稱有悔意之態度等一切情狀，量處如主文所示之刑。扣
    案第一級毒品海洛因及第二級毒品甲基安非他命之混合粉末
    1 包（淨重：0.0540公克，驗餘淨重：0.0270公克），係查
    獲之毒品，應依毒品危害防制條例第18條第1 項前段規定，
    沒收銷燬之。
據上論斷，應依刑事訴訟法第273 條之1 第1 項、第299 條第1
項前段，毒品危害防制條例第10條第1 項、第2 項、第18條第1
項前段，刑法第11條前段、第55條、第47條第1 項，判決如主文
。
本案經檢察官申心蓓到庭執行職務。
中    華    民    國    99    年    3     月    1    日
                        刑事第六庭    法  官  林孟皇
本正本證明與原本無異。
如不服本判決應於收受送達後10日內向本院提出上訴書狀，並應
敘述具體理由；其未敘述上訴理由者，應於上訴期間屆滿後20日
內向本院補提理由書（均須按他造當事人之人數附繕）「切勿逕
送上級法院」。
                                      書記官  楊雅鈞
中    華    民    國    99    年    3     月    2    日
附錄本案論罪科刑法條全文：
毒品危害防制條例第10條
施用第一級毒品者，處六月以上五年以下有期徒刑。
施用第二級毒品者，處三年以下有期徒刑。

司法院資訊處製作；財團法人民間司法改革基金會備份。
